【裁判字號】    99,裁,959
【裁判日期】    990429
【裁判案由】    新型專利舉發
【裁判全文】
最  高  行  政  法  院  裁  定
                                       99年度裁字第959號
上  訴  人  育億國際股份有限公司
代  表  人  甲○○
訴訟代理人  梁懷信  律師
被 上訴 人  經濟部智慧財產局
代  表  人  乙○○
參  加  人  柯合興實業有限公司
代  表  人  丙○○
上列當事人間新型專利舉發事件，上訴人對於中華民國99年1月
14日智慧財產法院98年度行專訴字第95號判決，提起上訴，本院
裁定如下：
    主  文
上訴駁回。
上訴審訴訟費用由上訴人負擔。
    理  由
一、按對於高等行政法院判決之上訴，非以其違背法令為理由，
    不得為之，行政訴訟法第242條定有明文。依同法第243條第
    1項規定，判決不適用法規或適用不當者，為違背法令；而
    判決有同條第2項所列各款情形之一者，為當然違背法令。
    是當事人對於高等行政法院判決上訴，如依行政訴訟法第24
    3條第1項規定，以高等行政法院判決有不適用法規或適用不
    當為理由時，其上訴狀或理由書應有具體之指摘，並揭示該
    法規之條項或其內容；若係成文法以外之法則，應揭示該法
    則之旨趣，倘為司法院解釋或本院之判例，則應揭示該判解
    之字號或其內容。如以行政訴訟法第243條第2項所列各款情
    形為理由時，其上訴狀或理由書，應揭示合於該條項各款之
    事實。上訴狀或理由書如未依此項方法表明者，即難認為已
    對高等行政法院判決之違背法令有具體之指摘，其上訴自難
    認為合法。前述規定及說明，於對智慧財產法院判決之上訴
    ，亦適用之，此觀智慧財產案件審理法第1條規定可明。
二、本件上訴人前於民國89年10月18日以「圓織砂管袋之改良」
    向被上訴人申請新型專利，經被上訴人編為第00000000號審
    查，准予專利，並於公告期滿後，發給新型第191667號專利
    證書（下稱系爭專利）。前經參加人以系爭專利違反核准時
    專利法第98條第1項第1款規定，對之提起舉發，經被上訴人
    審查，於93年5月25日以（93）智專三（三）05055字第0932
    0493420號專利舉發審定書為「舉發成立，應撤銷專利權」
    之處分（下稱前次處分）。嗣經臺北高等行政法院94年度訴
    字第127號判決將訴願決定及原處分均撤銷。被上訴人不服
    ，提起上訴，經本院97年度裁字第3194號裁定駁回上訴。嗣
    參加人於同年11月3日提出舉發補充理由書，主張系爭專利
    違反核准時專利法第98條第1項第1款及第2項規定，經被上
    訴人重為審查，以98年1月21日（98）智專三（三）05055字
    第09820043850號專利舉發審定書為「舉發成立，應撤銷專
    利權」之處分。上訴人不服，循序提起行政訴訟，遭原審判
    決駁回，乃對原判決上訴，主張：（一）前次處分僅就系爭
    專利是否具備「新穎性」之要件予以審查判斷，嗣經行政法
    院判決將前次處分撤銷，回到舉發審定階段，並非參加人重
    啟另一舉發程序，被上訴人於重行審查階段，自應受行政法
    院判決拘束，僅得就系爭專利是否有違核准審定時專利法第
    98條第1項第1款後段事由即新穎性予以審酌。詎原判決竟就
    審定時專利法第98條第1項第1款後段以外之事由即進步性，
    予以斟酌，顯有判決不適用法規之違法。（二）本件附件2
    「未揭露一體編織而成之袋身結構」，並無揭露系爭專利之
    技術特徵，當然不能據以認定系爭專利不具新穎性及進步性
    ，原處分始將附件2「組合」參加人於重行審查階段所提之
    附件7「編織機」，用以證明系爭專利不具進步性，今原判
    決既謂附件7不得作為認定系爭專利不具進步性之引證資料
    ，卻單憑附件2即認定系爭專利不具進步性，顯不依職權調
    查證據、以臆測認定事實，有判決不適用法規之違背法令等
    語。雖以該判決違背法令為由，惟核其上訴理由，係就原審
    取捨證據、認定事實之職權行使，指摘其為不當，並就原審
    已論斷而指駁不採者，復執陳詞再為爭議，而非具體表明合
    於不適用法規、適用法規不當、或行政訴訟法第243條第2項
    所列各款之情形，難認對原判決之如何違背法令已有具體之
    指摘。依首開規定及說明，應認其上訴為不合法。
三、據上論結，本件上訴為不合法。依智慧財產案件審理法第1
    條、行政訴訟法第249條第1項前段、第104條、民事訴訟法
    第95條、第78條，裁定如主文。
中    華    民    國    99    年    4     月    29    日
                    最高行政法院第一庭
                        審判長法官  鄭  淑  貞
                              法官  劉  介  中
                              法官  黃  秋  鴻
                              法官  楊  惠  欽
                              法官  胡  方  新
以  上  正  本  證  明  與  原  本  無  異
中    華    民    國    99    年    4     月    30    日
                              書記官  張  雅  琴


司法院資訊處製作；財團法人民間司法改革基金會備份。
